【裁判字號】    89,婚,488
【裁判日期】    890601
【裁判案由】    離婚
【裁判全文】
臺灣高雄地方法院民事判決  八十九年度婚字第四八八號
    原      告  甲○○
    被      告  乙○○
右當事人間離婚事件，本院判決如左：
    主    文
原告之訴駁回。
訴訟費用由原告負擔。
    事    實
甲、原告方面：
一、聲明：准原告與被告離婚。
二、陳述：兩造於婚前未深入了解，原告聽從父親之話而與被告結婚，婚後未育有子
    女，但婚後二人個性不合，被告經常談及鬼神之事，原告乃自民國八十五年間起
    離家迄今，離家期間先住於娘家，其後因娘家空間過窄而租屋於外，兩造均無連
    絡，被告亦對原告之生活不聞不問，原告雖曾於分居期間返家，但被告仍不理不
    睬，亦不詢問原告之租住處，原告於八十九年四月十七日委請律師催告被告好聚
    好散，被告始打電話表示原告需支付新台幣  (下同)五十萬元始同意協議離婚，
    足認被告並不珍惜兩造之婚姻，而是欲藉婚姻達到索錢之目的，兩造並無繼續過
    著以永久、精神、肉體結合為目的之生活，爰依民法第一千零五十二條第二項之
    規定其他重大事由，難以維持婚姻，訴請離婚。
三、證據：提出戶籍謄本、律師函各一件為證。
乙、被告方面：
一、聲明：求為判決駁回原告之訴。
二、陳述：兩造婚前已認識十餘年，婚前原告因案被通緝，被告勸原告前去投案服刑
    ，二人婚後並無個性不合之情事，被告僅因信仰之故偶而談及鬼之事，但因原告
    不滿足於物質及肉體之享受經常離家，婚後未久，又以需回家照顧其父為由而返
    回娘家，但未及三個月逕自娘家離去，且不知去向，然仍經常打電話向被告索討
    金錢花用，被告均依原告之要求郵寄金錢予原告，兩造之婚姻係因原告所導致，
    原告又避不見面解決，被告自不同意離婚。
三、證據：未據提出證據為證。
    理    由
一、本件原告主張：兩造於婚前未深入了解，原告聽從父親之話而與被告結婚，婚後
    未育有子女，但婚後二人個性不合，被告經常談及鬼神之事，原告自八十五年間
    起離家迄今，離家期間原告租屋於外，兩造均無連絡，被告亦對原告之生活不聞
    不問，原告雖曾於分居期間返家，但被告仍不理不睬，亦不詢問原告之租住處，
    原告於八十九年四月十七日委請律師催告被告好聚好散，被告始打電話表示原告
    需支付五十萬元始同意協議離婚，足認被告並不珍惜兩造之婚姻，而是欲藉婚姻
    達到索錢之目的，兩造並無繼續過著以永久、精神、肉體結合為目的之生活，爰
    依民法第一千零五十二條第二項之規定其他重大事由，難以維持婚姻，訴請離婚
    等語。
二、被告則以：兩造婚前已認識十餘年，婚前原告因案被通緝，被告勸原告前去投案
    服刑，二人婚後並無個性不合之情事，被告僅因信仰之故偶而談及鬼之事，但因
    原告不滿足於物質及肉體之享受經常離家，婚後未久，又以需回家照顧其父為由
    而返回娘家，但未及三個月逕自娘家離去，且不知去向，然仍經常打電話向被告
    索討金錢花用，被告均依原告之要求郵寄金錢予原告，兩造之婚姻係因原告所導
    致，原告又避不見面解決，被告自不同意離婚等語，資為抗辯。
三、按夫妻之一方，有民法第一千零五十二條第一項各款以外之重大事由，難以維持
    婚姻者，夫妻之一方得請求離婚，但其事由應由夫妻之一方負責者，僅他方得請
    求離婚，民法第一千零五十二條第二項定有明文。又民法第一千零五十二條第二
    項之規定，係指構成離婚之重大事由，有可歸責於夫妻之一方，始得由無責任之
    他方請求離婚，倘該重大由，係夫妻間共同可歸責之過失行為所造成，即無容夫
    妻之任何一方依上開規定請求離婚；而是否有難以維持婚姻之重大事由，判斷標
    準為婚姻是否已生破綻而無回復之希望，不可由原告已喪失維持婚姻意欲之主觀
    面加以認定，而應依客觀之標準，即難以維持婚姻之事實，是否已達於倘處於同
    一境況，任何人均將喪失維持婚姻希望之程度以決之，最高法院八十八年台上字
    第一一七七號、八十七年度台上字第一三０四號判決可資參照。本件原告主張兩
    造因個性不合，且被告經常談及鬼神之事，俟原告離家後被告不詢問原告之去處
    ，原告返家時，被告亦不理睬等情，被告除自承因宗教信仰之故，曾偶而談及鬼
    神之事外，餘均否認之，經查：原告主張其因兩造個性不合而離家，則依原告之
    主張，係雙方個性不合，亦即為夫妻間之共同事由，非僅可歸責於被告之事由，
    原告依民法第一千零五十二條第二項規定訴請離婚，於法即有不合。退步言之，
    縱認原告主張因可歸責於被告經常談及鬼神之事由而離家為可採，惟原告已陳明
    在其離家期間，並未告知被告其租住處，惟仍向被告索討金錢花用，被告均應其
    要求而郵寄金錢等情，則在被告對原告於不告知行蹤之情形下，原告向被告索討
    金錢，仍願支付，是依客觀之標準，一般人倘處於同一境況，尚未達喪失維持婚
    姻希望之程度，亦即未達難以維持婚姻之重大事由。從而，原告據以依據民法第
    一千零五十二條第二項之規定請求判決離婚，於法不合，不應准許。
四、據上論結，原告之訴為無理由，依民事訴訟法第七十八條，判決如主文。
中      華      民      國    八十九    年      六      月    一      日
                              臺灣高雄地方法院民事第五庭
~B法      官  張桂美
右為正本，係照原本作成。
如不服本判決，應於送達後廿日內，向本院提出上訴狀。
中      華      民      國    八十九    年      六      月    一        日
~B法院書記官  楊銘仁


司法院資訊處製作；財團法人民間司法改革基金會備份。
